臺灣臺南地方法院民事裁定
                                   102年度執事聲字第59號
異　議　人
即　債權人　磊豐國際資產管理股份有限公司

法定代理人　張司政


相　對　人
即　債務人　林加旺

上列當事人間因請求清償借款強制執行事件，異議人對本院民事
執行處司法事務官於中華民國102年7月24日所為102年度司執字
第52020號裁定聲明異議，本院裁定如下：
    主  文
異議駁回。
異議程序費用由異議人負擔。
    理  由
一、按司法事務官處理事件所為之處分，與法院所為者有同一之
    效力。當事人對於司法事務官處理事件所為之終局處分，得
    於處分送達後10日之不變期間內，以書狀向司法事務官提出
    異議。司法事務官認前項異議有理由時，應另為適當之處分
    ；認異議為無理由者，應送請法院裁定之。法院認第1項之
    異議為有理由時，應為適當之裁定；認異議為無理由者，應
    以裁定駁回之，民事訴訟法第240條之3、第240條之4第1項
    前段、第2項及第3項分別定有明文，此為強制執行法第30條
    之1所準用。查本院民事執行處司法事務官於民國102年7月2
    4日以102年度司執字第52020號裁定異議人於本院102年度司
    執字第52020號清償借款強制執行事件（下稱系爭執行事件
    ）之強制執行聲請及異議均駁回，異議人於該裁定送達（同
    年7月31日）後10日內具狀提出異議，司法事務官認其異議
    無理由而送請本院裁定，經核與上開規定相符，先予敘明。
二、本件異議意旨略以：
  ㈠鈞院司法事務官所為之102年度司執字第52020號裁定，無非
    係以臺灣高等法院暨所屬法院101年法律座談會民執類提案
    第13號研討結果為依據，然上開研討之法律問題為債權人係
    直接請求法院向國內5家知名保險公司核發扣押命令，而未
    提出債務人在該5家保險公司有保單價值準備金債權存在之
    釋明證據，然本件異議人已提出財團法人保險事業發展中心
    之統計資料及聯合新聞網2009年4月2日發布之網路新聞影本
    等資料，釋明自民國98年起國人商業壽險投保率已突破200%
    ，進入平均每個人手中至少有2張人壽保險或年金險主約保
    單，足資釋明本件債務人於國內至少有2張壽險或年金險主
    約保單而有可供執行之財產，執行法院應得依職權向中華民
    國人壽保險商業同業公會函查本件債務人保險資料後再逕向
    債務人投保之保險公司核發扣押命令，該扣押命令即是足以
    使第三人迅速確實判斷應扣押之債權及範圍，此亦為臺灣高
    等法院102年抗字第653號民事裁定之見解所支持。又異議人
    為本件之聲請並非就特定第三人處之保單為執行，而係請求
    法院先函查債務人之保險資料後，再核發扣押命令，自無提
    出債務人有於第三人處投保之相關證明文件或依據，或釋明
    其保險種類、保險金額及特定欲執行之標的為該保險契約所
    生之何種金錢債權之釋明資料之必要。是以，本件強制執行
    之情形與前開臺灣高等法院暨所屬法院101年度法律座談會
    民執類提案第13號所研討之法律問題有間已如前所述，執行
    法院未就具體個案為審酌，而將不同個案援用相同見解，容
    有未洽。
  ㈡異議人已依稅捐稽徵法第33條第1項之規定，先行負擔費用向
    國稅局查調債務人之個人綜合所得稅清單，然上開個人所得
    稅資料並不包括債務人之保險資料，異議人並非公務機關，
    依個人資料保護法（下稱個資法）之規定，異議人不得逕自
    向債務人投保資料之機關、團體為蒐集，又異議人僅係一資
    產管理公司，於受讓本件債權時，僅取得申請書、帳務明細
    、債權讓與證明書等文件，至於債務人提供予原債權人之個
    人徵信資料礙於個資法規定，原債權人並不會提供給異議人
    ，且異議人亦非保險公司，當然無從得知債務人是否有以保
    險公司為抵押權人之擔保設定資料，更不會有債務人使用信
    用卡購買保險之證明或轉帳資料。異議人已付出財力勞力調
    查債務人之國稅局個人綜合所得稅清單，實已竭盡債權人之
    查報義務，然仍無法取得債務人之保險資料，異議人係有正
    當理由而不能提出債務人之保險資料，方請求執行法院進行
    調查，絕非異議人怠惰而不自行調查。又民事強制執行，係
    執行法院以強制力強制債務人履行債務，以實現債權人之私
    權為目的，其程序應否開始或進行，宜尊重債權人之意思，
    而採當事人進行主義，異議人既已查報債務人有可供執行之
    保單價值準備金（依前開聲請人所提出之財團法人保險事業
    發展中心之統計資料及聯合新聞網2009年4月2日發布之網路
    新聞影本各1份），執行法院就「債務人有可供執行財產」
    之事實已形成大致如此之心證，執行法院即應向中華民國人
    壽保險商業同業公會函查債務人所執有保單之保險公司、保
    險總額及金額等保單資料之現況後，再據以向保險公司核發
    扣押命令，而執行法院依據函查結果所核發之扣押命令所載
    之執行標的係足以特定之債權，並無強制執行程序不能進行
    之情形，為使強制執行程序順利進行，自應尊重異議人有關
    行使程序處分權之意思而為必要之調查。
  ㈢再依強制執行法第19條第2項及個資法第15條之規定，執行法
    院之調查權，係屬國家公權力之行使，凡知悉債務人財產狀
    況之機關團體，固應接受調查並協助提供債務人之財產資料
    ，受調查者不得任意拒絕。是以，不論中華民國人壽保險商
    業同業公會建置債務人保險資料之目的為何，依上開法律規
    定，執行法院向知悉債務人財產狀況之人為調查，受調查之
    人即不得拒絕提供。執行法院應就異議人確有無法自行向債
    務人本人、保險公司、保險公會等知悉債務人保險資料之人
    蒐集債務人保險資料之情形加以審酌，而認有依職權調查債
    務人保險資料必要之裁量，況強制執行法第19條有關債權人
    無聲請權之爭議與本件執行標的是否有調查之必要核屬二事
    ，倘執行法院僅因強制執行法第19條之規定，因異議人無聲
    請法院調查債務人之財產之權，而認本件無調查債務人財產
    之必要，殊屬率斷。基上所述，本件並無強制執行程序不能
    進行之情形，不符合強制執行法第28條之1駁回強制執行聲
    請之情形，執行法院強命異議人提供債務人之保險資料，此
    執行方法顯有不當，嗣再依強制執行法第28條之1第1款規定
    駁回異議人之聲明異議及強制執行聲請，顯有不當，爰提起
    本件異議，求予廢棄原裁定並准予續行強制執行等語。
三、按執行法院對於強制執行事件，認有調查之必要時，得命債
    權人查報，或依職權調查之，強制執行法第19條第1項固定
    有明文，然執行法院仍有裁量權視有無調查之必要而有不同
    之處置；債權人依強制執行法第19條聲請調查財產，係促使
    執行法院發動職權調查，債權人並無聲請權，執行法院對於
    是否調查有裁量權（司法院94年第4期民事業務研究會結論
    、臺灣高等法院暨所有法院101年法律座談會民執類提案第1
    3號研討結果、臺灣高等法院101年度抗字第373號裁定要旨
    可供參照）。次按債權人聲請強制執行，應以書狀表明請求
    實現之權利，並宜記載執行之標的物、應為之執行行為或本
    法所定之其他事項，強制執行法第5條第1、2項亦定有明文
    。又我國強制執行程序乃採當事人進行主義，債權人依強制
    執行法規定意旨，有查報債務人所有可供強制執行之財產之
    義務，此觀強制執行法第17條第1項、第19條第1項前段及第
    27條之規定自明。另參諸同法第28條之1尚有債權人不為行
    為之失權規定，足見債權人欲以強制執行程序實現私權，仍
    負有一定之作為義務，而國稅局財產資料清單未能顯示之財
    產眾多，資產管理公司既同意受讓不良債權，其對於債務人
    之財產狀況，理應先經過相當之評估，故債權人仍應釋明保
    單存在後，始得請求法院協助調查，倘債權人僅提出債權憑
    證，並未表明扣押債權之數額或其他足以特定債權之事項，
    亦未提出債務人確有財產或所得之釋明資料，實際上與未查
    報債務人可供執行之財產相同，自難認債權人已盡協力之義
    務，執行法院應命其補正，如未補正，應駁回其聲請（臺灣
    高等法院暨所屬法院101年法律座談會民執類提案第12、13
    號研討結果參照）。準此而論，債權人依強制執行法第19條
    規定聲請調查財產，僅係促使執行法院發動職權調查，債權
    人並無聲請權，執行法院對於是否調查有裁量權，倘債權人
    於聲請執行前未為任何初步之查證，執行法院自得衡酌調查
    必要性後，命其先為補正，如未補正，即應駁回其強制執行
    之聲請。
四、經查：
  ㈠異議人係執本院101年度司執字第106399號債權憑證正本為執
    行名義，向臺灣臺北地方法院民事執行處聲請逕向中華民國
    保險商業同業公會查詢相對人投保資料，並依查得資料向第
    三人保險公司扣押相對人對第三人保險公司之保單責任準備
    金及保險金債權，經臺灣台北地方法院認定本件應執行之標
    的物所在地或應為執行行為地不明，自應由債務人之住所地
    法院管轄為由，並以臺灣臺北地方法院102年度司執字第431
    92號裁定移送本院辦理。而查異議人為本件之聲請時，僅提
    出財團法人保險事業發展中心之統計資料及聯合新聞網2009
    年4月2日發布之網路新聞影本等資料，而未提出任何具體資
    料以釋明相對人有於保險公司投保之情事，經本院司法事務
    官先後於102年6月28日、102年7月10日通知異議人應提出相
    對人有於保險公司投保之相關證明文件或依據，並釋明其保
    險種類、保險金額及特定欲執行之標的為該保險契約所生之
    何種金錢債權之釋明資料，該項通知分別於102年7月2日、1
    02年7月16日送達異議人，然異議人僅先後於102年7月8日、
    102年7月23日具狀聲明異議表示因受限個人資料保護法之規
    定，非公務機關無法查知相對人現實有效之相關投保資料，
    非異議人怠惰不自行調查，且異議人已於聲請狀上提出說明
    相對人在國內至少有2張以上保單而有可供強制執行之保單
    價值準備金債權之釋明證據（財團法人保險事業發展中心之
    統計資料及聯合新聞網2009年4月2日發布之網路新聞影本）
    云云，並未再提出任何新釋明證據，嗣經本院司法事務官以
    異議人於收受限期補正之通知後，逾期仍不補正，致強制執
    行程序不能進行為由，駁回異議人之聲明異議及強制執行之
    聲請等情，經本院依職權調閱本院102年度司執字第52020號
    執行卷宗查明屬實。
  ㈡查保險資料固因電腦處理個人資料保護法之相關規定，一般
    人難以取得，惟異議人係資產管理公司，既同意受讓不良債
    權，其對於相對人之財產狀況，理應先經過相當之評估，於
    強制執行程序自應釋明保單存在後，始得請求法院協助調查
    ，執行法院對於強制執行事件相對人之財產狀況有裁量權視
    有無調查必要，而為不同處置，異議人聲請本院逕向第三人
    中華民國人壽保險商業同業公會查詢相對人投保資料，並依
    查得資料向第三人保險公司扣押相對人對第三人保險公司之
    保單價值準備金及保險金債權，然並未提供相對人可能投保
    之險種、相對人是否有受益權之資料予執行法院，實際上與
    未查報相對人可供執行之財產相同。又異議人依強制執行法
    第19條第1項之規定聲請執行法院調查相對人可供執行之財
    產時，依前揭說明，異議人之聲請僅係促使執行法院發動調
    查權，而非異議人之聲請權，且執行法院決定是否予以調查
    ，仍須異議人先有相當之釋明後，執行法院始得（非應）依
    個案及異議人請求之內容斟酌其必要性予以決定，故異議人
    在未提出任何相當之釋明前，即主張依強制執行法第19條第
    1項之規定，其聲請執行法院調查相對人之財產狀況，執行
    法院即負有調查之義務，顯屬無據。再者，異議人雖一再主
    張其所提出之財團法人保險事業發展中心之統計資料及聯合
    新聞網2009年4月2日發布之網路新聞影本等資料，已足資釋
    明相對人在國內至少有2張以上之保單，而有可供執行之保
    單價值準備金債權云云，然前開資料實僅能描述一般社會情
    狀，並非足以具體指明相對人確有投保特定保險公司之事實
    （亦即無法認定一般成年人或相對人必有2張以上之保單）
    ，從而，原裁定以異議人未盡初步查證標的之義務，即任意
    聲請執行，執行法院顯無依強制執行法第19條規定調查之必
    要，且經兩次命補正仍拒絕補正，致強制執行程序不能進行
    為由，駁回異議人之聲明異議及強制執行之聲請，經核均無
    違誤，異議意旨指摘原裁定不當，求予廢棄，為無理由，應
    予駁回。至異議人其餘主張，因已無礙本院前開認定，爰不
    予一一論述，附此敘明。
五、據上論結，本件聲明異議為無理由，爰依民事訴訟法第240
    條之4第3項後段、第95條、第78條，裁定如主文。
中　　華　　民　　國　 102　　年　　8 　　月　　21　　日
                      民事庭    法　官　黃聖涵
以上正本係照原本作成。
如不服本裁定，應於送達後10日內向本院提出抗告狀，並繳納抗
告費新臺幣1,000元。
中　　華　　民　　國　 102　　年　　8 　　月　　21　　日
                                書記官  陳杰瑞